【裁判字號】    97,重訴,1
【裁判日期】    970320
【裁判案由】    清償借款
【裁判全文】
臺灣臺北地方法院民事判決               97年度重訴字第1號
原      告    第一商業銀行股份有限公司
法定代理人    戊○○
訴訟代理人    己○○
被      告    高股份有限公司
法定代理人    甲○○  原住臺北.
兼法定代理人  丁○○  原名高.
被      告    丙○○
              乙○○
上開當事人間請求清償借款事件，本院於民國97年3月6日言詞辯
論終結，判決如下：
    主    文
被告丙○○及乙○○應於繼承高廖月桂之遺產範圍內，與被告高
股份有限公司及丁○○連帶給付原告新臺幣參仟玖佰伍拾陸萬
肆仟玖佰柒拾伍元元，及自民國九十六年三月十六日起至清償日
止，按年息百分之二點九五計算之利息，暨自民國九十六年三月
十六日起至清償日止，按上開利率百分之二十計算之違約金。
訴訟費用拾陸萬零伍佰壹拾陸元由被告連帶負擔。
    事實及理由
甲、程序事項
一、按解散之公司除因合併、分割或破產而解散外，應行清算；
    解散之公司，於清算範圍內，視為尚未解散；股份有限公司
    之清算，以董事為清算人；公司之清算人，在執行職務範圍
    內，為公司之負責人，公司法第24條、第25條、第322條第1
    項前段、第8條第2項分別定有明文。又清算人應於清算開始
    及完結時，向法院聲報，否則公司之清算程序尚難認為已終
    結；公司解散後，應進行清算程序，在清算完結前，法人之
    人格於清算範圍內，仍然存續，必須待清算完結後，公司之
    人格始得歸於消滅（最高法院78年度台上字第451號、76年
    度台上字第1275號裁判要旨參照）。另上揭公司法第24條、
    第25條之規定，於公司經中央主管機關廢止登記者準用之，
    同法第26條之1亦定有明文。查，被告高股份有限公司（
    下稱高公司）業於民國94年10月21日經廢止登記，惟迄未
    向管轄之臺灣士林地方法院呈報清算人及進行清算程序，有
    該公司變更登記表、臺灣士林地方法院97年1月11日士院鎮
    民科字第0970301527號函附卷可稽，揆諸上揭規定及說明，
    高公司之清算程序尚未終結，其法人格於清算範圍內，仍
    然存續，即應以其所有董事為其清算人。又高公司除董事
    長丁○○外，尚有甲○○與被告丙○○及乙○○之被繼承人
    高廖月桂兩名董事，其中高廖月桂業於94年3月21日死亡，
    有死亡證明書在卷可憑，是原告第一商業銀行股份有限公司
    請求增列高公司之董事甲○○為其法定代理人，核無不合
    ，應予准許。
二、被告均經合法通知，均未於言詞辯論期日到場，核無民事訴
    訟法第386條所列各款情形，爰依原告之聲請，由其一造辯
    論而為判決。
乙、實體事項
一、原告主張：高公司邀同丁○○及高廖月桂為連帶保證人，
    向原告共計借款2億3,900萬，並分別約定如附表所示之借款
    期間、利息及違約金。又高公司應按月攤還本息，如未依
    約清償，或債務人因死亡而其繼承人聲明限定繼承或拋棄繼
    承，即喪失期限利益。嗣上開借款分別於92年7月15日、92
    年8月6日、92年9月24日、92年10月8日簽立借款展期約定書
    變更借款條件，並均約定借款期限展延一年，利息皆按中央
    銀行公告之重貼現率加年率1.575％（借款日為2.95％）計
    息。詎高公司並未依約繳納本息，經原告迭次催討，均置
    之不理，尚積欠原告2億3,896萬8,704元及附表所示違約後
    之利息（約定利率為2.95％）及違約金未清償。嗣經原告聲
    請拍賣擔保品即高公司所有之不動產，經臺灣板橋地方法
    院以93年度執字第27460號拍定，原告並受分配獲償2億2,71
    1萬4,851元，是高公司仍積欠原告如主文第1項所示之本
    金、利息及違約金迄未清償。又丁○○及高廖月桂均為連帶
    保證人，而高廖月桂業於94年3月21日死亡，丙○○、乙○○皆為高廖月桂之第一順位繼承人，並均已向本院聲請為限
    定繼承，是丙○○、乙○○即應於繼承高廖月桂之遺產範圍
    內，與高公司及丁○○負連帶清償責任。爰依消費借貸、
    連帶保證及繼承之法律關係，請求被告連帶清償等語。並聲
    明：如主文第1項所示。
二、被告均未於言詞辯論期日到場，亦均未提出書狀作何聲明或
    陳述。
三、得心證之理由：
    按消費借貸之借用人應於約定期限內，返還與借用物種類品
    質、數量相同之物，民法第478條前段定有明文；又所謂連
    帶保證，係指保證人與主債務人就債務之履行，對於債權人
    各負全部給付之責任者而言，是連帶保證債務之債權人得同
    時或先後向保證人為全部給付之請求（最高法院45年台上字
    第1426號判例、77年台上字第1772號判決參照）。次按遲延
    之債務，以支付金錢為標的者，債權人得請求依法定利率計
    算之遲延利息。但約定利率較高者，仍從其約定利率；當事
    人得約定債務人於債務不履行時，應支付違約金，民法第23
    3條第1項、第250條第1項分別定有明文。再按繼承人得限定
    以因繼承所得之遺產，償還被繼承人之債務，民法第1154條
    第1項亦有明文。原告主張之上開事實，業據其提出借據6紙
    、分配表、除戶謄本及本院94年度繼字第864號函各乙份（
    以上均影本）為證，核屬相符。被告均未於言詞辯論期日到
    場爭執，亦不提出書狀答辯以供本院參酌，惟依上開證據，
    已堪信原告之主張為真實。從而，原告依消費借貸、連帶保
    證及繼承之法律關係，請求丙○○、乙○○於繼承高廖月桂
    之遺產範圍內，與高公司及丁○○連帶給付原告如主文第
    1項所示之本金、利息及違約金，為有理由，應予准許。
四、訴訟費用負擔之依據：民事訴訟法第85條第2項。
中    華    民    國    97    年    3     月    20    日
                  民事第四庭  審判長法  官  劉坤典
                                    法  官  匡  偉
                                    法  官  賴武志
以上正本係照原本作成。
如對本判決上訴，須於判決送達後20日內向本院提出上訴狀。
中    華    民    國    97    年    3     月    20    日
                                    書記官  施若娟
附表：
┌──┬──────┬────────┬──────────┬───────┬──────────┐
│編號│    本金    │    借款期間    │       利息         │違約後利息及違│      違約金        │
│    │            │                │                    │約金起迄日    │                    │
├──┼──────┼────────┼──────────┼───────┼──────────┤
│ 1  │1,400萬元   │自92年1月15日起 │4.775％，並於原告調 │自92年11月6日 │其逾期在6個月以內部 │
│    │            │至92年7月15日止 │整新臺幣放款基本利率│起至清償日止  │分，按約定利率10％；│
│    │            │                │時減年息2.535％調整 │              │超過6個月部分，按上 │
│    │            │                │                    │              │開利率20％計算。    │
├──┼──────┼────────┼──────────┼───────┼──────────┤
│ 2  │1億元       │自92年2月6日起至│中央銀行公告之重貼現│自92年11月7日 │同上                │
│    │            │92年8月6日止    │率加年率3％（借款日 │起至清償日止  │                    │
│    │            │                │為4.625％）         │              │                    │
│    │            │                │                    │              │                    │
│    │            │                │                    │              │                    │
├──┼──────┼────────┼──────────┼───────┼──────────┤
│ 3  │1億1,000萬元│自92年3月24日起 │中央銀行公告之重貼現│自92年11月25日│同上                │
│    │            │至92年9月24日止 │率加年率2.875％（借 │起至清償日止  │                    │
│    │            │                │款日為4.5％）       │              │                    │
│    │            │                │                    │              │                    │
│    │            │                │                    │              │                    │
├──┼──────┼────────┼──────────┼───────┼──────────┤
│ 4  │1,500萬元   │自92年4月8日起至│同上                │自92年11月9日 │同上                │
│    │            │92年10月8日止   │                    │起至清償日止  │                    │
└──┴──────┴────────┴──────────┴───────┴──────────┘


司法院資訊處製作；財團法人民間司法改革基金會備份。
